【裁判字號】    90,上易,205
【裁判日期】    900524
【裁判案由】    偽造文書
【裁判全文】
臺灣高等法院臺南分院刑事判決             九十年度上易字第二五號      Ｃ
      上  訴  人
      即  被  告  丁  ○  ○
      選任辯護人  林  永  發  律師
右上訴人因偽造文書案件，不服中華民國八十九年十二月七日台灣台南地方法院八十
九年度易字第八○八號第一審判決（起訴案號：台灣台南地方法院檢察署八十九年度
偵字第一○○一四號），提起上訴，本院判決如左：
      主      文
上訴駁回。
      事      實
一、丁○○係設於台南縣永康市○○路一八三巷五一號「超群環保」有限公司（下稱
    超群公司）負責人，明知甲○○、丙○○、乙○○、蔣修誠四人於附表所示時間
    均未在「超群公司」擔任專任職清除技術員，竟基於偽造文書之概括犯意，自八
    十四年至八十八年二月間，連續於八十三年十月五日、八十四年十二月一日、八
    十五年十二月一日、八十七年四月廿一日、八十八年二月三日出具甲○○等四人
    ，於附表時間，均於「超群公司」擔任專責清除技術員之不實任職證明書，先後
    向台灣省政府及台南縣政府申請廢棄物清除許可證，使台灣省政府環保處及台南
    縣政府環保局主管該職務公務員，將之登載於職務上所掌公文書，並據以核發廢
    棄物清除許可證予「超群公司」，足以生損害於台灣省政府及台南縣政府對核發
    廢棄物清除許可證之正確性。
二、案經行政院環境保護署函請台灣台南地方法院檢察署檢察官偵查起訴。
      理      由
一、訊據上訴人即被告對於右揭時地出具前開甲○○、丙○○、乙○○、蔣修誠等四
    人在職證明書，向台灣省政府及台南縣政府申請廢棄物清除許可證，並獲核發之
    事實供承不諱。然矢口否認有使公務員登載不實之犯行，辯稱：伊雖係負責人，
    然一切程序均由伊公司主管該業務人員處理，伊不知情，且程序上均依主管機關
    要求辦理，而技術員列為申請廢棄物清除許可證應審查事項之一，依公民營廢棄
    物清除處理機構管理輔導辦法第四條規定，需會同地區主管機關共同審查，足見
    該事項尚需經實質審查，審查單位未盡責依法辦理，僅書面審理，係其疏失，伊
    無使公務員登載不實犯行；況主管機關每年均會派員至伊公司視察，如規定技術
    員均需專職，何以主管機關未於視察時發現，並予糾正云云。
二、惟查：
  (一)右揭事實，業據證人甲○○於原審結稱：伊係自八十二年二月間起，至八十七年
    五月間止，任職於台灣福興公司，伊於八十二年間結識被告，八十三年十月間至
    八十四年十月間，伊曾至被告公司工作，幾乎每天均去，然均在下班後始過去，
    時間不一，伊係兼職非專職，當時被告亦知此情等語（詳原審卷廿二頁）；另證
    人丙○○於偵查中證稱：伊於十餘年前即於父親公司任職，被告係伊以前鄰居，
    約三年前至被告公司任職，未支領薪水，祇領膳食費，但僅偶爾過去，每週約去
    四天，工作時間不定，當時伊同時在父親公司幫忙等語（詳偵查卷九七、九八頁
    ）；證人乙○○於偵查中亦供稱：伊於八十三年間，開設慶記金屬工業股份有限
    公司，與被告係朋友，八十七年三月間，伊在被告公司實習過，未支領薪水，伊
    係利用晚上至被告公司工作，每週祇去一、二天，每次二小時，當時伊已自行開
    設公司等語（詳偵查卷九七、九八頁）；證人蔣修誠於原審結稱：八十七年十月
    間至八十八年一月十四日止，伊於被告公司工作，但八十八年一月間起迄今，伊
    則在台南監獄工作，八十八年一月十四日當天伊曾告訴被告，伊要至台南監獄工
    作，已辦理交接等語（詳原審卷廿三頁）。此外復有超群公司出具甲○○、丙○○、乙○○、蔣修誠四人任職證明書四紙（詳偵查卷第十、十一、十八、廿六、
    卅七頁）、證人乙○○離職證明書（詳偵查卷四三頁）、廢棄物清除機構清除許
    可申請表（詳偵查卷十六、廿二、卅三頁）、勞工保險卡（詳偵查卷卅九背面、
    本院卷四十八頁、偵查卷廿七、卅五頁、本院卷四十八頁）、勞工保險局被保險
    人甲○○、丙○○異動資料（詳偵卷四一、五○頁）、廢棄物清除許可證（詳偵
    卷第六、十五、廿三、卅四頁）、台灣台南監獄員工消費合作社八十八年六月三
    日南監合社字第三六一○號函（詳偵查卷六四頁背面）等文件附卷足憑，足認上
    開甲○○等四人於附表所示時間，事實上均未在超群公司專任職技術員。
  (二)次查證人乙○○係被告朋友，丙○○係被告鄰居，甲○○則在台灣福興公司任職
    ，亦為被告所知，至蔣修誠欲離職前曾告知被告等情，均為前開證人等陳述明確
    在案，足見甲○○等四人均係被告所認識，亦知渠等任職狀況。被告身為超群公
    司負責人，其公司營業登記事項，係一般廢棄物及一般事業廢棄物之清除，公司
    可否取得廢棄物清除許可證，事關公司得否營業，被告自難諉為不知。再者，前
    開台灣省政府函請超群公司派員領取乙級廢棄物清除許可證之公文，已表明甲○○應為專任職，另台南縣政府其先後函知超群公司之關於清除許可證事項之公文
    亦明示甲○○、丙○○、乙○○、蔣修誠應為專任職等情，有台灣省政府八十四
    年一月十七日八四府環四字第一四一五三五號函、台南縣政府八十四年十二月廿
    八日八四府環三字第二○二八九七號函、八十六年九月十一日八六府環四字第一
    五四一三二號函、八十七年六月二十四日八七府環四字第一○四一四五號函、八
    十八年五月十日八八府環四字第七六二○三號函各一份附卷可稽（詳偵查卷五、
    八、十三、廿、卅一頁），足見清除技術員應為專任職，非主管機關之新規定，
    被告身為負責人豈有不知之理！被告所辯各詞，均係事後卸責之詞，不足採信。
  (三)末查依台南縣政府八十九年四月十三日（八九）府環廢字第五一八七○號函覆原
    審之附件「公民營廢棄物清除機構許可申請流程圖」觀之，台南縣政府對於公民
    營廢棄物清除機構申請之許可流程須經：「初審」、「專家學者及相關單位之複
    審、現勘」、「環保局承辦課之複審、現勘」等程序，三者均通過，經縣長簽核
    ，始能核發清除許可證（詳原審卷卅二、卅四頁）。本件初審係指由該局人員以
    「公民營廢棄物清除機構初核表」確認文件齊全，性質上係程序審查，殆無疑義
    。換言之，台南縣政府對於「清除技術員」事項，要求於申請時需檢附技術員證
    書、在職證明、勞工保險卡及身份證正反面影本，縣政府再對所送文件進行書面
    初審，確認文件齊全後，再擇一時間召開審查會，由審查委員進行複審。又依照
    廢棄物清理法第廿一條及公民營廢棄物清除處理機構管理輔導辦法第七條規定，
    受理廢棄物清除許可證之申請，就清除技術員在職證明部分，縣政府僅就申請人
    提出書面資料進行書面審查等情，有台南縣政府八十九年五月八日（八九）府環
    廢字第六六八九三號函及八十九年十月二日（八九）府環廢字第一五四四三四號
    函各一份附卷足佐（詳原審卷四九、五六頁）。此外在審查及核發許可證前，縣
    政府不會派員至申請人處稽查，須迄核發許可證後，始會派員前往稽查，然其目
    的在視察申請人營運狀況，亦有原審電話紀錄單一紙在卷足按（詳原審卷九五頁
    ），足見主管機關僅就清除技術員之任職證明為書面審查，嗣後至申請人處稽查
    ，係縣政府核發許可證後管理方法，自難執此認申請時縣政府就該技術員任職證
    明應為實質審查。故被告所辯，均卸責之詞，要無可取。被告出具前開甲○○等
    四人均為超群公司專職人員之不實任職證明書，致使主管機關核發廢棄物清除許
    可證，足生損害於主管機關對核發廢棄物清除許可證之正確性。本件事證明確，
    被告犯行，堪以認定。
三、查被告丁○○明知甲○○等四人未於附表所示時間任職超群公司專職之清除技術
    員，竟出具不實在職證明，而向主管機關提出申請核發廢棄物許可證，足以生損
    害於主管機關對核發廢棄物清理許可證之正確性。核其所為，係犯刑法第二百十
    四條使公務員登載不實罪。被告先後多次犯行，時間緊接，犯罪構成要件相同，
    顯係基於概括之犯意反覆為之，應依連續犯之規定，論以一罪並加重其刑。
四、原審以被告罪證明確，因予適用刑法第五十六條、第二百十四條、第四十一條，
    罰金罰鍰提高標準條第一條前段、第二條規定，並審酌被告犯罪動機、目的、手
    段、所生危害及犯後一再飾詞辯解等一切情狀，量處有期徒刑六月，並諭知有期
    徒刑如易科罰金，以三百元折算一日之標準，以資懲儆。本院經核原判決認事用
    法，並無違誤，量刑亦稱妥適。被告上訴意旨，猶執前詞，否認犯罪，為無理由
    ，應予駁回。
據上論斷，應依刑事訴訟法第三百六十八條，判決如主文。
本案經檢察官羅清溪到庭執行職務。
中    華    民    國      九十      年      五      月廿四        日
                                  臺灣高等法院臺南分院刑事第五庭
                                      審判長法官  茆    臺    雲
                                            法官  蔡    長    林
                                            法官  董    武    全
右正本證明與原本無異。
不得上訴。
                                      法院書記官  黃    全    忠
中    華    民    國      九十      年      五      月     三十一       日
附錄法條：
刑法第二百十四條：明知為不實之事項，而使公務員登載於職務上所掌之公文書，足
                  以生損害於公眾或他人者，處三年以下有期徒刑、拘役或五百元
                  以下罰金。
附表：
┌───┬──────────────┬────────────────┐
│姓  名│任職期間及實際任職公司名稱  │被告申報證人任職期間及職務      │
├───┼──────────────┼────────────────┤
│甲○○│自八十二年二月間起至八十五年│自八十三年十月間起至八十五年七月│
│      │五月間任職於臺灣福興工業股份│間於超群公司任甲級廢棄物清除技術│
│      │有限公司                    │員                              │
├───┼──────────────┼────────────────┤
│丙○○│自八十二年七月間至八十五年九│自八十四年十二月起至八十六年十二│
│      │月任職於新茂油壓精機社      │月間止於超群公司任乙級廢棄物清除│
│      │                            │技術員                          │
├───┼──────────────┼────────────────┤
│乙○○│自八十四年三月起任職於慶記金│自八十七年三月十九日起至八十七年│
│      │屬工業股份有限公司          │六月三十日止於超群公司任甲級廢棄│
│      │                            │物清除技術員                    │
├───┼──────────────┼────────────────┤
│蔣修誠│自八十八年一月十六日起迄八十│自八十七年十月一日起迄八十八年六│
│      │八十八年六月，於台灣台南監獄│月十日，於超群公司任甲級廢棄物清│
│      │員工消費合作社任臨時雇員    │除技術員                        │
└───┴──────────────┴────────────────┘


司法院資訊處製作；財團法人民間司法改革基金會備份。
